【裁判字號】    99,交上易,5
【裁判日期】    990329
【裁判案由】    公共危險等
【裁判全文】
臺灣高等法院高雄分院刑事判決         99年度交上易字第5號
上  訴  人  臺灣高雄地方法院檢察署檢察官
上  訴  人
即  被  告  甲○○
選任辯護人  王進勝律師
            陶德斌律師
            黃淑芬律師
被      告  丁○○
上列上訴人因被告公共危險等案件，不服臺灣高雄地方法院96年
度交易字第713 號中華民國98年11月27日第一審判決（起訴案號
：臺灣高雄地方法院檢察署96年度偵調字第739 號），提起上訴
，本院判決如下：
     主  文
上訴駁回。
     事  實
一、甲○○於民國（下同）96年1 月4 日下午11時58分許，駕駛
    車號8S-3579 號自小客車搭載丙○○，自高雄市三民區○○○路463 號前起駛由北往南方向行進欲迴轉往育英街，本應
    注意汽車駕駛人迴車時，在設有禁止迴車標誌或劃有分向限
    制線、禁止超車線或禁止變換車道線之路段，不得迴車；又
    汽車迴車前，應暫停並顯示左轉燈光或手勢，看清無來往車
    輛，並注意行人通過，始得迴轉，而依當時天氣晴、夜間有
    照明、路面乾燥、無缺陷、無障礙物、視距良好之狀況，並
    無使其不能注意之情事，竟疏未注意，於劃有分向限制線之
    路段迴轉，且未暫停看清有無往來車輛即貿然迴轉，致與同
    向在其左後方快車道行駛，由乙○○騎乘之車號M5V-081 號
    重型機車發生碰撞（下稱第1 次碰撞），乙○○因而人、車
    倒地，兩車碰撞後停在原地，甲○○、丙○○隨即下車查看
    ，適有丁○○因飲用酒類後，已達不能安全駕駛動力交通工
    具之程度，猶駕駛車號P4-2321 號自小客車，沿高雄市三民
    區○○○路由南往北方向行駛，本應注意車前狀況及行經閃
    光黃燈路口應減速慢行之速限限制，且當時天氣晴、夜間有
    照明、路面柏油、乾燥、無缺陷、無障礙物、視距良好，並
    無使其不能注意之情事，竟疏未注意車前狀況，且以時速約
    60公里之速度超速行駛至該處，而因酒後操控力不佳，已不
    能安全駕駛，致閃煞不及撞上車號8S-3579 號自小客車右前
    側車身（下稱第2 次碰撞），再向右衝撞停放路邊之車號ZI
    -7010 號、X5-2672 號自小客車，甲○○之車號8S-3579 號
    自小客車因遭撞擊後車體旋轉，撞上甲○○、丙○○及乙○○，造成乙○○受有頭皮及臉部裂傷、左側鎖骨閉鎖性骨折
    、第3 節頸椎及第3 、4 節胸椎骨折合併胸椎脊髓損傷且下
    半身完全癱瘓之重傷害；丙○○受有左側第3 至第6 肋骨骨
    折、左胸壁挫傷、臉部撕裂傷之傷害；甲○○則受有頭部傷
    害併頭皮裂傷、右膝及右手肘及右骨盤挫傷及擦傷之傷害。
    甲○○、丁○○肇事後，於有偵查權之公務員尚不知何人肇
    事前，向到現場處理之警員，當場承認其等為肇事人，自首
    而接受裁判。據報到場處理之警員，並於翌日（5 日）零時
    11分許，以酒精測定器對丁○○實施檢測吹氣，丁○○吐氣
    所含酒精成份仍高達每公升0.96毫克，而查獲上情。
二、案經乙○○訴由高雄市政府警察局三民第二分局報請，及甲○○、丙○○訴由臺灣高雄地方法院檢察署檢察官偵查起訴
    。
     理  由
壹、程序方面（證據能力之審查）
一、證人即告訴人乙○○、丙○○、甲○○、證人洪建明於警詢
    時之陳述，均有證據能力。
  (一)按被告以外之人於檢察事務官、司法警察官或司法警察調查
    中所為之陳述，與審判中不符時，其先前之陳述具有較可信
    之特別情況，且為證明犯罪事實存否所必要者，得為證據，
    刑事訴訟法第159 條之2 定有明文。
  (二)查證人即告訴人乙○○、丙○○、證人洪建明，為被告甲○○、丁○○以外之人，共同被告甲○○以證人身分所為之陳
    述，為被告丁○○以外之人，渠等於警詢時之證述，均屬被
    告以外之人於審判外之陳述，固屬傳聞證據。惟證人乙○○
    、丙○○、洪建明、甲○○於原審審理均有經過交互詰問，
    而證人乙○○於警詢時證稱其當時與逆向高速行駛之自小客
    車（按即被告甲○○所駕之自小客車）發生對撞等語，然於
    原審審理時則證稱該部自小客車車身斜斜的等語；證人洪建
    明於警詢時陳述第2 次發生車禍時，其有在場等語，嗣於原
    審審理改證稱其未見到第2 次撞擊之情形等語；證人丙○○
    於警詢時陳述其下車扶機車騎士時，當時叫他，他有反應等
    語，然於原審審理則改證稱其要拉乙○○時，他將其推開等
    語；證人甲○○於警詢時證稱當時其要迴轉車輛等語，於原
    審審理則改證稱其至斑馬線時左轉想轉進育英街等語。上開
    各證人於警詢中及原審審理審判時之證述，其內容已有前後
    陳述不符之情形，本院審酌渠等於警詢中之證述，距案發時
    間較接近，當時記憶自較深刻，可立即反應所目睹之情形，
    不致因時隔日久而遺忘或記不清案情；且警詢時較無來自被
    告同庭在場之壓力，亦無較長時間供其等考慮本案彼此間之
    權利義務等利害關係後始陳述，尤其更無相當時間與機會，
    供渠等會同研究討論案情，故為串謀或迴護被告而出於虛偽
    不實陳述之機率，顯較微小，揆諸上開說明，上開證人於警
    詢中所為之陳述，客觀上顯具有較可信之特別情況，且亦為
    證明本件被告甲○○、丁○○2 人犯罪事實存否所必要，依
    上揭規定，上述各證人於警詢中之證言（陳述）自有證據能
    力。
二、末按，被告以外之人於審判外之陳述，雖不符刑事訴訟法第
    159 條之1 至之4 等4 條之規定，而經當事人於審判程序同
    意作為證據，法院審酌該言詞陳述或書面陳述作成時之情況
    ，認為適當者，亦得為證據；又當事人、代理人或辯護人於
    法院調查證據時，知有刑事訴訟法第159 條第1 項不得為證
    據之情形，而未於言詞辯論終結前聲明異議者，視為有前項
    之同意，同法第159 條之5 定有明文。本判決下列所引用之
    傳聞證據部分，檢察官、被告及其選任辯護人於本院行準備
    程序時，對於上開傳聞證據之證據能力均未加爭執，且均同
    意作為證據（見本院卷第42頁），嗣於本院審理程序，調查
    上開證據，加予提示並告以要旨時，檢察官、被告及其選任
    辯護人亦均未於言詞辯論終結前聲明異議，本院審酌上開證
    據作成時之情況，認均與本件待證事實具有關聯性，且查無
    證據足以證明證人陳述之傳聞證據部分，陳述人有受不法取
    供或違反其自由意志而陳述之情形，書面之傳聞證據部分，
    亦無遭變造或偽造之情事，顯見上開證據之證明力非明顯過
    低，衡酌上述各證據，作為本案之證據亦屬適當，自均得為
    證據，而有證據能力。
貳、實體部分
一、訊據被告甲○○固不否認有於上開時、地，駕駛車號8S-357
    9 號自小客車搭載丙○○，與告訴人乙○○騎乘之車號M5V-
    081 號重型機車發生碰撞，而有普通過失傷害之行為事實，
    惟矢口否認有何過失傷害致人重傷之犯行，辯稱：伊車停在
    「俗俗賣」賣場門口，伊買完東西後準備要回家，起動伊車
    後沿大昌路邊緣往前行駛，伊因見照後鏡發現後面沒有車，
    遂迴轉想進入育英街，伊正要看對向是否有來車時，乙○○
    騎乘之機車即撞上伊車，而人車倒地，伊之車門被乙○○之
    機車卡到，丙○○先下車扶乙○○，當時有感覺乙○○想自
    己撐起來，伊下車後欲拿取三角架之際，對向共同被告丁○○駕駛之車輛即撞到伊車右前輪，致伊車旋轉1 圈而撞擊乙○○及丙○○，乙○○因而受有重傷，伊與乙○○第1 次車
    禍時之撞擊，僅使乙○○受輕傷云云。被告甲○○之選任辯
    護人提出辯護意旨略以：本件車禍第1 次碰撞前，被告甲○○的汽車係靜止的，非如鑑定報告所指係行進間肇致本件事
    禍，惟第2 次碰撞部分，依鑑定委員會鑑定結果，肇事原因
    係被告丁○○酒駕及未注意車前狀況所致，甲○○並沒有肇
    事原因，逢甲大學之鑑定亦同，第1 次碰撞事故，是在被告
    甲○○所行駛之車道內發生，然第2 次碰撞事故，則是因被
    告丁○○駕車已超越其車道，開至對向車道即被告甲○○行
    駛之車道，始撞擊被告甲○○之自小客車，甲○○之自小客
    車車頭並未超越至對向車道，第1 次碰撞前，甲○○所駕之
    自小客車，並未逆向行駛，第1 次碰撞後告訴人乙○○尚有
    意識，且想要爬坐起來，其身上只要的傷是機車倒地身體與
    地面所造成之擦傷，屬於輕傷，是第2 次碰撞後始受重傷等
    語。被告丁○○固不否認有於前揭時、地因飲用酒類後駕車
    ，而撞擊共同被告甲○○之汽車，致共同被告甲○○、告訴
    人丙○○受有普通傷害之事實，惟矢口否認有何過失傷害致
    人重傷犯行，辯稱：告訴人乙○○於第1 次發生車禍後即意
    識昏迷，不知有第2 次發生車禍之情事，足見第1 次車輛撞
    擊力道嚴重，伊駕駛之自小客車雖有擦撞共同被告甲○○之
    自小客車（第2 次碰撞），但並未撞到告訴人乙○○，無證
    據可證明告訴人乙○○之重傷結果可歸責於伊云云。
二、經查：
  (一)被告甲○○於96年1 月4 日下午11時58分許，駕駛車號8S-3
    579 號自小客車搭載告訴人丙○○，自高雄市三民區○○○
    路463 號前起駛由北往南方向行進欲迴轉往育英街方向，在
    該處交岔路口與同向在其左後快車道行駛、由告訴人乙○○
    騎乘之車號M5V-081 號重型機車發生碰撞，致告訴人乙○○
    人、車倒地，兩車碰撞後停在原地，被告甲○○、丙○○即
    下車察看，適有被告丁○○酒後已不能安全駕駛而駕駛車號
    P4-2321 號自小客車，沿大昌二路由南往北方向行駛至該處
    ，因閃煞不及撞上被告甲○○上開自小客車右側前車身，再
    向右衝撞停放路邊之車號ZI-7010 號、X5-2672 號自小客車
    ，被告甲○○之上開自小客車遭撞擊後車體旋轉，撞上甲○○、丙○○及乙○○，造成告訴人乙○○受有頭皮及臉部裂
    傷、左側鎖骨閉鎖性骨折、第2 、3 頸椎及第3 、4 節胸椎
    骨折合併胸椎脊髓損傷且下半身完全癱瘓之重傷害；告訴人
    丙○○受有左側第3 至第6 肋骨骨折、左胸壁挫傷、臉部撕
    裂傷之傷害；告訴人甲○○則受有頭部傷害併頭皮裂傷、右
    膝及右手肘及右骨盤挫傷及擦傷之傷害等事實，業據被告甲○○、丁○○於警詢、偵查、原審及本院審理中供述明確（
    見警卷第3 至5 頁、偵3 卷第7 至9 頁、原審卷(二)第159 至
    168 、173 至175 頁及本院卷第38-43 、57-70 頁），核與
    證人即告訴人乙○○於警詢及原審證述：伊只記得第1 次車
    禍，撞到時伊就昏過去了；伊印象中該部自小客車好像在伊
    之車道，但車頭對著伊，還沒完全進入對向車道等語（見警
    卷第6 至7 頁、原審卷(二)第89至94頁）；及證人即告訴人丙○○於警詢及原審證述：伊與被告甲○○從「俗俗賣」大賣
    場買完東西準備離開，從大昌路起駛一小段路要迴轉，停在
    快車道等候時，被乙○○之機車碰撞，伊與甲○○下車查看
    ，當時乙○○躺在地上，伊要去扶他坐起來時，即被其他車
    輛撞上，伊就失去意識等語（見警卷第15至16頁、原審卷(二)
    第95至105 頁）；及證人即在場目擊之證人洪建明於警詢及
    原審證述：當時伊在「俗俗賣」大賣場工作，第1 次車禍時
    伊聽到聲音出去看，有看見自小客車上的夫妻要去扶該騎士
    ；之後伊進入店內打電話報警，又聽到有人尖叫，已發生第
    2 次撞擊等語（見警卷第10至11頁、原審卷(二)第72至81頁）
    ，大致相符，並有高雄市政府警察局三民二分局道路交通事
    故現場圖、道路交通事故調查報告表（一）、（二）、高雄
    市政府警察局交通大隊交通事故談話紀錄表、車禍現場照片
    9 幀、道路交通事故現場蒐證照片24張、丁○○酒精測定紀
    錄表、酒測單、舉發違反道路交通管理事件通知單、告訴人
    乙○○之高雄醫學大學附設中和紀念醫院診斷證明書2 紙及
    病歷影本1 份、行政院國軍退除役官兵輔導委員會臺北榮民
    總醫院診斷證明書1 紙、96年7 月26日北總企字第09600143
    78號函、98年6 月5 日北總神字第0980011788號函檢附乙○○病歷各1 份、高雄醫學大學附設中和紀念醫院98年6 月5
    日高醫附行字第0980001866號函暨乙○○病歷影本、告訴人
    甲○○之高雄醫學大學附設中和紀念醫院診斷證明書1 紙及
    告訴人丙○○之高雄醫學大學附設中和紀念醫院診斷證明書
    3 紙等在卷為憑（見警卷第17、20-21 、28、29-31 、32-3
    5 、36-40 、44、45、46、47、、48、63、64、65、68頁、
    偵三卷第37、44頁、偵六卷第22-33 頁、原審卷一第131-55
    2 頁、原審卷二第12-23 頁），上開各事實，均堪以認定。
  (二)按汽車迴車時，在設有禁止迴車標誌或劃有分向限制線，禁
    止超車線、禁止變換車道線之路段，不得迴車；汽車迴車前
    ，應暫停並顯示左轉燈光或手勢，看清無來往車輛，並注意
    行人通過，始得迴轉，道路交通安全規則第106 條第2 款、
    第5 款定有明文。又分向限制線，用以劃分路面成雙向車道
    ，禁止車輛跨越行駛，並不得迴轉；本標線為雙黃實線，線
    寬及間隔均為10公分，除交岔路口或允許車輛迴轉路段外，
    均整段劃設之，道路交通標誌標線號誌設置規則第165 條第
    1 項、第2 項亦有規定。查本件被告甲○○於警詢時已供稱
    ：伊於96年1 月4 日23時58分在高雄市三民區○○○路463
    號前「俗俗賣」賣場買完東西後要迴車，車號M5V-081 機車
    撞到伊，伊與丙○○即下車查看，丙○○要扶他時，伊要拿
    腳架時，對面車道車號P4-2321 豐田車便撞上來；當時伊先
    迴轉車輛，而騎士是順方向快速騎駛，伊看沒有車就迴轉，
    機車就從大昌路北往南方向撞上伊車，對方P4-2321 自小客
    車便由南往北撞上伊車，伊那時在雙黃線內等語（見警卷第
    1 至2 頁）；於偵查中亦供稱：當時伊等迴轉是在路口後方
    ，距離斑馬線3 至5 米等語（見偵3 卷第8 頁）；嗣於原審
    審理時更供稱：伊啟動車子之前，車子停在「俗俗賣」賣場
    門口，該大賣場門口有兩條斑馬線，本來伊車停在第一條斑
    馬線後面，車子啟動後，伊沿著大昌路邊緣往前，伊本來想
    直線開車，後來車子開到接近第二條斑馬線之後面，伊想迴
    轉進入育英街，即將車子迴轉；伊停在大昌路上看對向車道
    是否有來車時，伊之車頭可能已經接近雙黃線等語（見原審
    卷(二)第160 至161 頁），核與證人丙○○於警詢時證稱：當
    時車輛由被告甲○○駕駛，伊看對面有無來車，並準備要轉
    向大昌二路往北方向前進，當時伊聽到撞擊聲，伊與甲○○
    便下車查看等語（見警卷第15頁），及於原審審理時證稱：
    當時伊等準備要迴轉，伊記得汽車起動前是停於育英街還要
    右側，伊等汽車與機車之撞擊點已經超過育英街口，伊等汽
    車開了1 小段路才迴轉，伊記得是在斑馬線前後迴轉等語（
    見原審卷(二)第100 至103 頁），大致相符，依被告甲○○、
    證人丙○○於偵查中繪製之現場圖所示，被告甲○○迴轉停
    車之位置，係在大昌二路、育英街口之斑馬線及停止線以南
    （見偵3 卷第10頁），而依卷附之現場搜證照片（見偵6 卷
    第27頁上方照面）所示，本件車禍現場道路係劃有雙黃實線
    之分向限制線，綜上所述，足認被告甲○○確係在劃有分向
    限制線之路段迴車，已違反道路交通安全規則第106 條第2
    款規定甚明。再參諸被告甲○○於原審所供稱：伊本來想直
    線開車，伊看後照鏡發現沒有車子，伊就想迴轉進入育英街
    ，於是伊開始迴轉，但伊迴轉太慢，正當要看對向是否有來
    車時，乙○○騎乘之摩托車就已經追撞上來，伊當時車子停
    在去向車道之快車道上看對向是否有來車等語（見原審卷(二)
    第161 頁），益見被告甲○○在開始迴轉前並無先暫停、看
    清無來往車輛，即率然迴轉，亦有違反道路交通安全規則第
    106 條第5 款規定。此外，依當時天氣晴、夜間有照明、路
    面乾燥、無缺陷、無障礙物、視距良好，此有高雄市政府警
    察局三民二分局道路交通事故調查報告表（一）在卷可憑（
    見警卷第29頁），被告甲○○應可明確辨識道路之標線及看
    清有無來往車輛後，再行迴轉，乃被告甲○○竟疏未注意，
    未看清無來往車輛且在劃有分向限制線之路段駕車進行迴轉
    而肇事，被告甲○○之行為，自有過失，應堪認定。
  (三)次按，汽車駕駛人飲用酒類或其他類似物後其吐氣所含酒精
    濃度超過每公升0.25毫克或血液中酒精濃度超過百分之0.05
    以上者，不得駕車；行車速度應依減速慢行之標誌、標線或
    號誌指示行駛汽車行駛時，駕駛人應注意車前狀況，並隨時
    採取必要之安全措施，道路交通安全規則第114 條第2 款、
    第93條第1 項第3 款、第94條第3 項分別定有明文，此為汽
    車駕駛人駕駛汽車時應盡之注意義務。又閃光黃燈表示「警
    告」，車輛應減速接近，注意安全，小心通過，道路交通標
    誌標線號誌設置規則第211 條第1 項第1 款亦有規定。依卷
    附道路交通事故調查報告表（一）所示，本件事故發生時，
    天氣晴、夜間有照明、路面乾燥、無缺陷、無障礙物、視距
    良好（見警卷第29頁），當無使被告丁○○不能注意之情事
    。被告丁○○肇事後，經測得吐氣後酒精濃度達每公升0.96
    毫克，有高雄市○○○○○道路交通事故當事人酒精測定紀
    錄表及酒測單1 紙在卷為憑（見警卷第17、65、20-21 頁）
    ，參考德國、美國之認定標準，對於酒精濃度呼氣已達每公
    升0.55毫克或血液濃度達0.11％以上，肇事率為一般正常人
    之10倍，認為已達「不能安全駕駛」之標準（法務部88 年5
    月18日(88)法檢字第001669號函參照），堪認被告丁○○已
    達不能安全駕駛動力交通工具之程度。又該處道路速限為每
    小時50公里，路口為閃光號誌，有道路交通事故調查報告表
    （一）在卷可參（見警卷第29頁），被告丁○○於偵查中供
    稱：伊當時車速為每小時60公里左右，伊看到時已經來不及
    了，當時他們的汽車是斜向停在路中等語（見偵3 卷第8 頁
    ），足見被告丁○○駕車行駛至該處路口時未減速且超限行
    駛，已違反上開規定。被告丁○○因酒後駕車而操控能力不
    佳，且超速行駛，而閃煞不及撞上被告甲○○之自小客車，
    其行為有過失，亦甚灼然，而堪認定。
  (四)本件第一次與第二次發生碰撞之交通事故，被害人乙○○、
    丙○○、甲○○等人經送醫治療後診斷結果，告訴人乙○○
    受有頭皮及臉部裂傷、左側鎖骨閉鎖性骨折、第2 、3 頸椎
    及第3 、4 節胸椎骨折合併胸椎脊髓損傷且下半身完全癱瘓
    之重傷害；告訴人丙○○受有左側第3 至第6 肋骨骨折、左
    胸壁挫傷、臉部撕裂傷之傷害；告訴人甲○○則受有頭部傷
    害併頭皮裂傷、右膝及右手肘及右骨盤挫傷及擦傷之傷害，
    以上有前揭各醫院所開立之診斷證明書、函及病歷表等資料
    在卷可佐。本件被害人乙○○所受之重傷害，究係第一次交
    通事故碰撞所致，抑或第二次交通事故碰撞後始造成？證人
    乙○○於警詢及原審固均證稱：伊第1 次被撞後就沒有意識
    了等語（見警卷第6 頁背面、本院卷(二)第91頁），惟查，證
    人丙○○於警詢時證稱：伊等與告訴人乙○○之機車發生第
    1 次車禍時，伊和甲○○沒有受傷，但騎士（即乙○○）有
    受傷，當時騎士有戴安全帽，還在頭上，伊當時叫他，他有
    反應，他左眉上方2 公分處有流血，眼睛有張開，伊當時是
    要把他扶起來坐在地上，約不到1 分鐘，伊即被撞不省人事
    等語（見警卷第15頁背面），嗣於原審審理時亦證稱：乙○○之機車撞在甲○○之汽車駕駛座的門，機車倒在甲○○之
    汽車左側，駕駛座門旁邊，乙○○沒有彈出去，他只是倒下
    去，倒在汽車前輪旁邊等語（見原審卷(二)第95至96頁），另
    證人洪建明於警詢時亦證稱：自小客車8S-3579 號的夫妻在
    扶騎士時，他好像還會動等語（見警卷第10頁背面），依上
    開證人之證詞內容參互以觀，告訴人乙○○於第1 次車禍碰
    撞後，既未彈出重摔落於地面之情形，而僅倒在機車旁，其
    所受外力僅為碰撞產生，且第一次碰撞後，仍有意識，肢體
    尚可動，足見第一次之碰撞並未致乙○○昏迷至明，參諸卷
    附之採證照片所示，告訴人乙○○之機車外觀僅有輕微擦痕
    ，並無扭曲變形或強大撞擊後所出現之嚴重凹陷等情（見偵
    6 卷第32至33頁照片4 張），益徵第一交通事故之撞擊力道
    非鉅，本件既無證據足資證明告訴人乙○○於第1 次碰撞時
    ，已受有上揭所示之重傷害，而由上開各節事證所論述分析
    ，已難逕認乙○○於第1 次碰撞時，既已受有重傷害之情狀
    。再查，被告甲○○於原審供稱：被告丁○○車子撞到伊車
    右前方，結果伊車即轉了360 度，乙○○就被伊車壓到在地
    上，被告丁○○撞過來時，伊人在伊車左後方，所以伊等3
    人才受傷等語（見原審卷(一)第29頁），而依道路交通事故現
    場圖所示，血跡位置在第二次碰撞後被告甲○○之汽車左前
    輪左側（東西直徑為0.2 公尺、南北直徑為0.1 公尺），並
    向北方延伸4.9 公尺長，向西方延伸1.9 公尺長（見警卷第
    28頁），血跡範圍在被告甲○○之汽車旁邊及下方；又現場
    照片顯示告訴人乙○○之安全帽掉落在行人穿越道上，在被
    告甲○○之汽車左前方約1 個枕木紋之寬度，安全帽旁有血
    跡（見偵6 卷第27頁下方、第29頁下方照片），血跡位置與
    機車位置已相隔行人穿越道之枕木紋長（見偵6 卷第27頁下
    方、第28頁上方照片），參以告訴人乙○○於當天至高雄醫
    學大學附設中和醫院診斷結果，所受傷勢為第2 、3 頸椎及
    第4 胸椎骨折、頭皮及臉部裂傷、左側鎖骨閉鎖性骨折等情
    ，此有該醫院診斷證明附卷可憑（見警卷第46頁），由上述
    各節，參互勾稽比對，被害人乙○○上揭重傷害之傷勢，所
    受之強大外力撞擊，應係被告甲○○所述第2 次撞擊後告訴
    人乙○○被其汽車壓倒在地乙節，較接近、符合造成重傷害
    之原因事實，而較可採。綜上所述，告訴人乙○○所受之重
    傷害結果，為第2 次撞擊所致，應堪認定。
  (五)按刑法上之過失，固以過失行為與結果之間，於客觀上有因
    果關係存在為必要；然此所謂因果關係，並不以過失行為係
    結果發生之直接原因為限，僅以有相當之因果關係存在，即
    足當之。而行為之於結果，是否具有相當因果關係，應依事
    後之立場，客觀地審查行為當時之具體事實，如認某行為確
    為發生結果之相當條件者，該行為即有原因力；至若某行為
    與行為後所生之條件相結合而始發生結果者，亦應就行為時
    所存在之事實，為客觀之事後審查，如認為有結合之必然性
    者，則該行為仍不失為發生結果之原因，應認具有相當因果
    關係（最高法院90年台上字第5164號判決參照）。本件被告
    丁○○前揭過失之行為，而發生第二次碰撞，致被害人乙○○受重傷害、被害人丙○○及甲○○等人受輕傷害等結果，
    其過失行為，與上開重傷害及普通傷害結果間，有相當因果
    關係，事甚明確，而堪認定。至於被告甲○○過失行為，發
    生第一次碰撞，與被告丁○○過失行為，發生第二次碰撞，
    致被害人乙○○先後受有普通傷害及重傷害之結果，被告甲○○之過失行為，就乙○○受重傷害之結果間，有無相當因
    果關係？抑或已產生因果關係中斷？而僅負普通過失傷害罪
    責？本件車禍之發生，第1 次撞擊係因被告甲○○上開違規
    迴轉行為所致，倘被告甲○○未在上開劃有雙黃實線之分向
    限制線迴轉，且依規定看清確認無往來車輛再行迴轉，被告
    甲○○之汽車即不致與告訴人乙○○之機車發生碰撞，而停
    在該道路之路中（車頭已逾中心線）；依被告丁○○於偵查
    中所述其於距離現場超過10公尺有看到被告甲○○之車輛（
    見偵3 卷第8 頁），則倘被告丁○○未酒後駕車並超速行駛
    ，當亦可為適當之操作反應閃避，亦不致發生第2 次碰撞，
    雖被告丁○○未直接撞到告訴人乙○○，惟因其撞擊被告甲○○之汽車，致該車發生旋轉再次撞到告訴人乙○○，致告
    訴人乙○○受有上開重傷害，第1 次與第2 次碰撞相隔時間
    未逾一分鐘（為被告甲○○於本院審理中所陳述，見本院卷
    第69頁），由上開被告甲○○之嚴重違規迴轉、肇致第一次
    車禍事故，且撞擊後車輛停於雙向車道中心線附近（車頭已
    逾中心線），在未逾一分鐘之緊密時間內，即發生第二次撞
    擊，致被害人乙○○被壓在甲○○汽車輪下等客觀事證，綜
    合加予審查，足認本件車禍係被告甲○○與被告丁○○2 人
    之過失行為相競合而密接發生，被告甲○○與被告丁○○先
    後之過失行為雖非同時發生，然均非發生告訴人乙○○重傷
    害之獨立原因，或偶然介入之條件因素，依上開被告2 人過
    失之競合及事故接連在不逾一分鐘內發生之密接度觀察，就
    被告甲○○過失行為所生與告訴人乙○○之機車第一次碰撞
    後，與接續發生之第二次碰撞事故，難認其因果關係已中斷
    ，被告丁○○之過失行為明顯非偶然獨立原因之介入，被告
    2 人之過失行為對於告訴人乙○○所受之重傷害結果有結合
    之必然性，而均有相當因果關係，被告甲○○及丁○○自均
    應對被害人乙○○負過失致重傷之行為責任。末按，汽車駕
    駛人對於防止危險發生之相關交通法令之規定，業已遵守，
    並盡相當之注意義務，以防止危險發生，始可信賴他人亦能
    遵守交通規則並盡同等注意義務。若因此而發生交通事故，
    方得以信賴原則為由免除過失責任（最高法院84台上字第
    5360 號 判例意旨參照）。本件被告甲○○既有上開違規迴
    轉之過失行為，而肇致第一次碰撞之交通事故，已如前述，
    自無信賴保護原則之主張可言，附此敘明。
  (六)末查，逢甲大學98年5 月18日逢建字第0980015369號函檢附
    行車事故鑑定報告書，固認為第二階段被告丁○○駕車酒精
    濃度過量，未注意車前狀況，超速行駛撞擊被告甲○○之自
    小客車，致被告甲○○、告訴人乙○○分別受輕、重傷，為
    肇事原因（見原審卷(一)第98頁），然其判斷第1 次碰撞後，
    被告甲○○之自小客車在告訴人乙○○機車之北方（見原審
    卷(一)第95頁圖四），顯與證人甲○○、丙○○於原審繪製第
    1 次碰撞後，告訴人乙○○之機車在被告甲○○之自小客車
    北方不符（見原審卷(二)第116 、117 頁），其判斷之基礎有
    誤，且其係依本件交通事故分不同撞擊階段，分別鑑定肇事
    原因，並非針對告訴人乙○○所受重傷害結果之因果歷程為
    客觀整體之綜合判斷，其上開鑑定意見自難採為有利被告甲○○之憑據。
  (七)綜上所述，本件事證明確，被告2 人過失致重傷及被告丁○○過失傷害之犯行，均堪以認定，被告甲○○、丁○○2 人
    以前揭情詞置辯，均不足採為免責之理由，所辯均非可採。
三、論罪科刑
  (一)查被告丁○○行為後，刑法第185 條之3 規定業於97年1 月
    2 日修正公布，並自同月4 日起生效施行。修正前該條法定
    刑之罰金部分原規定為「（銀元）3 萬元以下罰金」，修正
    後規定為「科或併科（新臺幣）15萬元以下罰金」，除得單
    科罰金外，尚得併科，且金額已經提高，比較新舊法結果，
    以修正前規定有利於被告，依刑法第2 條第1 項前段之規定
    ，應適用修正前刑法第185 條之3 規定論處。
  (二)核被告甲○○所為，係犯刑法第284 條第1 項後段之過失傷
    害致人重傷罪。被告丁○○於前揭時、地飲酒後駕車之行為
    ，係犯修正前刑法第185 條之3 不能安全駕駛動力交通工具
    罪；酒駕、超速、未注意車狀況而肇致本件第二次撞擊之車
    禍，致告訴人甲○○、丙○○受有普通傷害部分，係犯刑法
    第284 條第1 項前段之過失傷害罪，致告訴人乙○○受重傷
    部分，係犯刑法第284 條第1 項後段過失傷害致人重傷罪。
    被告丁○○一過失行為，致告訴人甲○○、丙○○受傷，致
    告訴人乙○○受重傷，係一行為觸犯3 罪名，為想像競合犯
    ，應從較重之過失傷害致人重傷罪處斷。被告丁○○所犯上
    開不能安全駕駛動力交通工具罪及過失傷害致人重傷罪等2
    罪間，犯意各別，行為互殊，罪名不同，應予分論併罰。又
    被告丁○○酒醉駕車肇事，因而致告訴人乙○○受重傷、致
    告訴人丙○○、甲○○受普通傷害，依法應負過失傷害致人
    重傷之刑事責任，應依道路交通管理處罰條例第86條第1 項
    規定加重其刑。被告甲○○、丁○○於有偵查權之公務員未
    知悉肇事者為何人之前，均有向到場處理之警員坦承肇事，
    此有高雄市政府警察局交通大隊交通事故談話紀錄表2 紙在
    卷為憑（見警卷第32、34頁），渠等對於未發覺之罪自首而
    受裁判，均依法減輕其刑，被告丁○○所犯過失傷害致重傷
    罪有加重減輕事由，依法應先加後減之。
四、原審認被告甲○○、丁○○2 人，罪證明確，因而適用道路
    交通管理處罰條例第86條第1 項，修正前刑法第185 條之3
    ，刑法第2 條第1 項、第284 條第1 項前段、後段、第55條
    、第62條前段、第51條第5 款、第74條第1 款，刑法施行法
    第1 條之1 ，中華民國96年罪犯減刑條例第2 條第1 項第3
    款、第7 條、第9 條、第10條等規定，並審酌被告甲○○、
    丁○○之過失程度、所生之危害，已造成被害人乙○○重傷
    害之嚴重結果、肇事後之態度，及被害人於本件車禍之發生
    ，亦同有過失，被告甲○○於犯罪後雖尚未與告訴人乙○○
    達成民事和解，惟已賠償告訴人乙○○50萬元，對其造成之
    損害有為部分之賠償，被告丁○○尚未與告訴人乙○○達成
    和解，且未賠償告訴人乙○○，被告2 人之素行、知識程度
    、生活狀況等及其他一切情狀，分別就被告丁○○所犯不能
    安全駕駛動力交通工具罪，處有期徒刑捌月；所犯過失傷害
    致人重傷罪部分，處有期徒刑壹年；被告甲○○所犯過失傷
    害致人重傷罪，處有期徒刑肆月，並諭知易科罰金之折算標
    準。又以被告2 人犯罪時間，均係在96年4 月24日以前，所
    犯之罪悉合於減刑條件，而依中華民國96年罪犯減刑條例第
    2 條第1 項第3 款、第7 條之減刑規定，各減其宣告刑2 分
    之1 ，並就被告丁○○所犯之罪，依同條例第9 條規定諭知
    易科罰金之折算標準，暨定其應執行刑。此外，另以被告甲○○前未曾受有期徒刑以上刑之宣告，有臺灣高等法院被告
    前案紀錄表在卷為憑。其雖尚未與告訴人乙○○達成和解，
    然已賠償告訴人乙○○50萬元，有告訴人乙○○之父張欽湖
    簽具之收據影本1 紙附卷為憑（見原審卷第188 頁）。而念
    被告甲○○僅因一時失慮，致罹刑典，其經此偵、審程序及
    罪刑之宣告，當已知所警惕，信無再犯之虞，認所宣告之刑
    以暫不執行為適當，併予緩刑2 年之宣告，以勵自新。被告
    丁○○部分，始終未與告訴人乙○○、丙○○、甲○○達成
    和解，且迄今未對告訴人乙○○為賠償，自不宜宣告緩刑等
    ，均併詳予敘明。其認事用法，核無不合，量刑亦屬允當。
    被告甲○○上訴意旨否認犯過失致重傷罪，指摘原判決不當
    ，為無理由；公訴人上訴意旨，以量刑過輕及以被告2 人駕
    車係業務上之行為，主張本件應適用業務過失論處，而指摘
    原判決不當，惟依卷附之證據資料，尚難據以認定被告2 人
    駕車與其從事之工作或業務有直接或相當之關係，檢察官復
    未舉證證明之，其上訴無理由，應予駁回。
據上論斷，應依刑事訴訟法第368條，判決如主文。
本案經檢察官郭振昌到庭執行職務。
中    華    民    國    99    年    3     月    29    日
                刑事第五庭    審判長法  官   曾永宗
                                    法  官   任森銓
                                    法  官   鍾宗霖
以上正本證明與原本無異。
不得上訴。
中    華    民    國    99    年    3     月    29    日
                                    書記官   邱麗莉
附錄本判決論罪科刑法條：
修正前中華民國刑法第185 條之3
服用毒品、麻醉藥品、酒類或其他相類之物，不能安全駕駛動力
交通工具而駕駛者，處1 年以下有期徒刑、拘役或科或併科3 萬
元以下罰金。
中華民國刑法第284 條第1 項（過失傷害罪）
因過失傷害人者，處6 月以下有期徒刑、拘役或5 百元以下罰金
，致重傷者，處1 年以下有期徒刑、拘役或5 百元以下罰金。

司法院資訊處製作；財團法人民間司法改革基金會備份。
